臺灣高雄地方法院刑事判決　　　　　　　92年度易字第2259號
公　訴　人　臺灣高雄地方法院檢察署檢察官
被　　　告　子○○　男　56歲.
右　一　人　楊申田　律師
選任辯護人
被　　　告　辰○○
共　　　同　洪條根　律師
選任辯護人　林鴻駿　律師
右列被告因恐嚇取財等案件，經檢察官提起公訴（92年度偵字第
10613號、第20184號）， 本院判決如左：
    主  文
子○○連續意圖為自己不法之所有，以詐術使人將本人之物交付
，累犯，處有期徒刑捌月；又共同意圖為自己不法之所有，以恐
嚇使人將本人之物交付，累犯，處有期徒刑捌月。應執行有期徒
刑壹年貳月。
辰○○共同意圖為自己不法之所有，以恐嚇使人將本人之物交付
，處有期徒刑柒月。
    事  實
一、子○○前於民國（下同）86年間因偽造文書案件，經本院以
    86年度訴字第1348號判處有期徒刑3 月確定，並於86年9 月
    30日執行完畢，仍不知悔改，竟意圖為自己不法之所有，基
    於詐欺取財之概括犯意，利用擔任透視報導雜誌社總社長，
    且該雜誌社經常報導司法新聞之機會，而為下列犯行：
(一)、90年5 月間，受刑人丑○○因於假釋期間施用第二級毒品甲
    基安非他命，經本院裁定送觀察、勒戒後，因有繼續施用毒
    品傾向，經本院裁定送強制戒治，丑○○恐因此遭撤銷假釋
    需執行殘刑，遂請其母親方秀玉及其妹寅○○於同年6 月間
    ，前往透視報導雜誌社請子○○幫忙透過關係使其不需執行
    殘刑，寅○○及方秀玉依丑○○之指示前去向被告子○○尋
    求幫助，詎子○○竟意圖為自己不法之所有，基於詐欺取財
    之概括犯意，先向寅○○及方秀玉聲稱自己在司法界關係良
    好，可幫忙丑○○免遭撤銷假釋事宜，然需活動費新台幣（
    下同）3 萬元，致寅○○、方秀玉均誤信子○○確有辦法透
    過關係使丑○○免於執行撤銷假釋之殘刑，遂於90年6 月間
    某日，在透視報導雜誌社交付「活動費」3 萬元予該雜誌社
    會計己○○，子○○並陪同寅○○及方秀玉至屏東戒治所探
    視丑○○，91年7 月間，寅○○因未見前開案件有何下文，
    遂去電子○○查明該案進行狀況，子○○遂承前開詐欺取財
    之概括犯意，向寅○○表示「事情正在進行」，尚需3 萬元
    活動費，寅○○及方秀玉又陷於錯誤，再至透視報導雜誌社
    交付3 萬元活動費予己○○。91年8 月間，寅○○再次向子
    ○○詢問前開案件進行之狀況，子○○則向寅○○坦承無法
    完成前項任務，願意退還3 萬元予寅○○及方秀玉，詎寅○○等至透視報導雜誌社取回前開款項時，子○○又承前開詐
    欺取財之概括犯意，向寅○○佯稱，可以北上再幫丑○○之
    案件活動看看，然需活動費1 萬元，寅○○再次誤信子○○
    所言為真，而交付1 萬元予子○○。嗣丑○○仍遭撤銷假釋
    並需執行殘刑，寅○○、方秀玉及丑○○始知受騙，經丑○○透過友人代向子○○要求退款，子○○方自91年4 月起以
    無摺存款方式，分4 次陸續退還寅○○1 萬元、5 千元、5
    千元、5 千元，合計2 萬5 千元，迄今尚餘1 萬5 千元未退
    還。
(二)、91年初，甲○○於假釋期間因施用第二級毒品甲基安非他命
    案件，為警查獲後移送臺灣高雄地方法院檢察署（以下簡稱
    高雄地檢署）偵辦，承辦檢察官以5 萬元諭令交保候傳，嗣
    後甲○○經傳喚未到案，而遭高雄地檢署通緝，甲○○為避
    免因前開通緝案件無法準時向觀護人報到而遭撤銷假釋，遂
    透過友人丁○○求助於辛○○，由辛○○尋求子○○之幫助
    ，嗣辛○○在經由透視報導雜誌社台南分社綽號「國仔」之
    人居間介紹下，向子○○說明欲尋求其協助之原委後，子○○明知自己並無法透過私人關係，避免甲○○遭撤銷假釋，
    乃承前開詐欺取財之概括犯意，先於91年2 月初（農曆年前
    ），與甲○○相約在高雄霖園飯店2 樓咖啡聽見面，經詢問
    朱某前開施用毒品案件之承辦檢察官為何人後，向甲○○佯
    稱與前開案件之承辦檢察官熟識，絕對可以擺平該案件，並
    表示其將於過年期間至該檢察官家中拜訪，需贈與該檢察官
    2 位小孩各2 萬元紅包，使甲○○誤信子○○確實有辦法為
    其向承辦檢察官活動，而如數交付4 萬元之紅包費用予子○○。子○○又承前開詐欺取財之概括犯意，先於91年2 月間
    某日，與辛○○相約在台南市五期重劃區附近之茶藝館，向
    辛○○佯稱自己與高雄地檢署檢察官關係良好，且與甲○○
    所涉施用毒品案件之承辦檢察官熟識，可以為甲○○擺平官
    司，惟需130 萬元「活動費」作為宴請承辦檢察官吃喝玩樂
    之用，辛○○將該情告訴丁○○，丁○○並轉知甲○○，子
    ○○又於91年2 月23日上午10時許（起訴書誤植為2 月25日
    下午），通知甲○○及丁○○至透視報導雜誌社，佯稱甲○○所有的案子伊均可以擺平，其2 人表示不用擔心，但全部
    處理費用需130 萬元，且稱當天中午伊要請承辦檢察官吃飯
    ，需1 萬元費用，朱燕禧又因此陷於錯誤，而當場交付1 萬
    元予子○○作為宴請承辦檢察官吃飯之費用。同日晚間辛○○並代甲○○與子○○協議，將活動費降為100 萬元，甲○○因此誤信子○○確能透過其與承辦檢察官之關係，使伊免
    於撤銷假釋，遂於次日請丁○○開車載辛○○至台南市五期
    重劃區○○○於路邊由辛○○先行預付10萬元「活動費」與
    子○○。子○○並於91年2 月24日以電話向甲○○表示，已
    與承辦檢察官談妥，不用撤銷假釋也不用強制戒治，並與朱
    某相約於91年2 月26日上午10時許，在高雄地檢署門口見面
    ，伊將帶甲○○向承辦檢察官報到，保證不會遭羈押之語。
    惟甲○○因另案涉嫌販賣毒品，於91年2 月25日晚間便與丁○○一同為警查獲，辛○○知悉後，便要求子○○以前開10
    萬元為丁○○及甲○○委任辯護人替其2 人辯護，然子○○
    並未依約為之，嗣丁○○獲釋之後，乃向子○○要求返還前
    開「活動費」，經雙方討價還價後，子○○方於92年1 月23
    日下午，指示會計己○○在透視報導雜誌社內交付一紙彰化
    銀行苓雅分行票號ＫＴ0000000號、票載發票日為92
    年2 月20日、面額為5 萬元、發票人為「陳文惠」即子○○
    之妻之支票予丁○○，以歸還前開「活動費」。
二、92年4 月間，子○○自蘇坤煌處得知「庚○○診所」涉有詐
    領健保費情事，乃意圖為自己不法之所有，與透視報導雜誌
    社總副社長辰○○基於恐嚇取財之犯意聯絡，由子○○藉透
    視報導雜誌社接獲投訴檢舉「庚○○診所」詐領健保費為由
    ，先以電話向該診所負責人庚○○查詢是否有此一情事，而
    於同年4 月30日，復以電話向庚○○謊稱該診所離職藥師葉
    秀珍已花費15萬元購買版面欲刊登上開詐領健保費之新聞，
    並進而要求庚○○與葉秀珍和解，若能達成和解，庚○○即
    可花費15萬元買回該投訴版面，透視報導雜誌社則不刊登上
    開詐領健保費之新聞，否則即刊登葉秀珍所購買之版面，庚○○信以為真，且知違法請領健保費情形曝光，將使自己及
    家人名譽受損，故因此而心生畏懼，遂請由子○○幫忙處理
    其與葉秀珍之和解事宜，翌日，辰○○即以電話聯絡庚○○
    表示將與蘇姓男子及葉秀珍洽談和解事宜，同年5 月5 日，
    辰○○再度以電話聯絡庚○○，聲稱已辦妥和解之事，惟對
    方要求50萬元和解費，另庚○○尚需支付15萬元買回版面之
    費用予子○○，庚○○即由其所有之建華銀行高雄分行帳號
    00000000000000號透支帳戶借款提領50萬元
    現金，並開立同一帳戶、票號Ａ0000000號、票載發
    票日為92年5 月7 日、票面金額為15萬元之支票1 紙，前往
    高雄市○○○路531 號8 樓交由辰○○收受。子○○及辰○○為掩飾上情，遂將上開款項以廣告收入隱匿之，由辰○○
    當場要求庚○○簽立事先已備妥之廣告報價單及廣告委刊單
    ，並陸續在透視報導雜誌上刊登庚○○診所廣告。
三、案經台灣高雄地方法院檢察署檢察官自動檢舉及法務部調查
    局南部地區機動工作組移送台灣高雄地方法院檢察署檢察官
    偵查起訴。
    理  由
壹、有罪部分：
一、證據能力部分：
(一)、犯罪事實一、(一)部分：
(1)、證人丑○○、寅○○、己○○、癸○○於調查局調查中、偵
    查中及本院審理時；證人乙○○於調查局調查中及偵查中之
    陳述：
、證人丑○○、寅○○、己○○、癸○○、乙○○於調查局調
    查中所言，均係被告以外之人於審判外之言詞陳述，依刑事
    訴訟法第159條第1項之規定，不具證據能力。
、按被告以外之人於偵查中向檢察官所為之陳述，除顯有不可
    信之情況者外，得為證據。刑事訴訟法第159 條之1 第2 項
    定有明文。經查：證人丑○○、寅○○、己○○、癸○○、
    乙○○於偵查中在檢察官面前所為之陳述，均經依法具結，
    且無顯不可信之情況，應有證據能力。
、至證人證人丑○○、寅○○、己○○、癸○○於本院審理中
    所為之陳述，既係其等依法具結而以證人之身分為之，自有
    證據能力。
(2)、寅○○於高雄內惟郵局帳號00000000000000號帳戶之存摺影
    本、現金存入寅○○帳戶之無摺存款存款單4 紙、丑○○在
    監之接見歷史資料查詢表、寅○○簽收被告子○○退還3 萬
    元之收據、透視報導有限公司明細分類帳簿、透視報導有限
    公司收支會計傳票簿：前開證據均係以其登載之內容為證，
    本質上為被告以外之人於審判外之陳述，屬於傳聞證據，且
    不合於刑事訴訟法第159 之1 至第159 條之4 所示之情形，
    然經檢察官、被告子○○、辯護人於法院審判程序中同意作
    為證據，且本院審酌上開資料作成之形式及取得之過程並無
    瑕疵，並係證明「透視報導雜誌社與寅○○之資金往來」及
    「被告子○○與證人丑○○之間往來情形」等事實之證據，
    與檢察官主張之事實有關聯性，且前開證據之作成亦無任何
    不適當之情形等情況，認為適當，依刑事訴訟法第159 條之
    5 第1 項之規定，具有證據能力。
(二)、犯罪事實一、(二)部分：
(1)、證人辛○○、甲○○、己○○、戊○○於調查局調查中、偵
    查中及本院審理中；證人丁○○與午○○於調查局調查中、
    偵查中之陳述：
、證人甲○○、己○○、戊○○、丁○○與午○○於調查局調
    查中所言，均係被告以外之人於審判外之言詞陳述，依刑事
    訴訟法第159條第1項之規定，不具證據能力。
、按被告以外之人於偵查中向檢察官所為之陳述，除顯有不可
    信之情況者外，得為證據。刑事訴訟法第159 條之1 第2 項
    定有明文。經查：證人辛○○、甲○○、己○○、戊○○、
    丁○○與午○○於偵查中在檢察官面前所為之陳述，均經依
    法具結，且無顯不可信之情況，應有證據能力。
、至證人辛○○、甲○○、己○○、戊○○於本院審理中所為
    之陳述，既係其等依法具結而以證人之身分為之，自有證據
    能力。
(2)、91年3 月25日甲○○與子○○之通訊監察譯文：偵查卷所附
    之通訊監察譯文（92年度他字第795 號卷第75頁以下），係
    司法警察於執行通訊監察時，依現譯方式或錄音後再播放內
    容之方式，就其所親耳聽聞受監察對象與他人間通訊內容所
    為之書面紀錄，屬於通訊監察譯文製作者於審判外之書面陳
    述，原則上不具證據能力。然被告以外之人於審判外之陳述
    ，雖不符刑事訴訟法第159 條之1 至第159 條之4 之規定，
    而經當事人於審判程序同意作為證據，法院審酌該言詞陳述
    或書面陳述作成時之情況，認為適當者，亦得為證據。當事
    人、代理人或辯護人於法院調查證據時，知有第159 條第1
    項不得為證據之情形，而未於言詞辯論終結前聲明異議者，
    視為有前項之同意。刑事訴訟法第159 條之5 定有明文。前
    開通訊監察譯文既經被告子○○、檢察官及辯護人同意做為
    證據，本院審酌該譯文係執行通訊監察之司法警察依受監察
    人通訊內容所紀錄，且經本院於審判程序中提示通訊監察譯
    文內容供被告子○○檢視後，被告子○○復未指稱該譯文內
    容與通訊內容有何不符，是本院認為容許此通訊監察譯文作
    為證據，應屬適當。
(3)、透視報導有限公司收支會計傳票簿：該傳票簿係以其登載之
    內容為證，本質上為被告以外之人於審判外之陳述，屬於傳
    聞證據，且不合於刑事訴訟法第159 之1 至第159 條之4 所
    示之情形，然經檢察官、被告子○○於法院審判程序中同意
    作為證據，且本院審酌上開資料作成之形式及取得之過程並
    無瑕疵，並係證明「透視報導雜誌社與甲○○等人之資金往
    來」之事實之證據，與檢察官主張之事實有關聯性，且傳票
    之作成亦無任何不適當之情形等情況，認為適當，依刑事訴
    訟法第159 條之5 第1 項之規定，具有證據能力。
(4)、彰化銀行苓雅分行票號ＫＴ0000000號之支票：按傳
    聞法則乃對於被告以外之人於審判外之言詞或書面陳述，亦
    即針對被告以外之人於審判外以言詞或書面所為之供述證據
    而為之規範。前開支票以其存作為證據而非供述證據，並無
    傳聞法則之適用，應具有證據能力。
(三)、「犯罪事實二」部分
(1)、證人庚○○、蘇坤煌、葉秀珍於調查局調查中、偵查中及證
    人庚○○於本院審理中之陳述：
、證人庚○○、蘇坤煌、葉秀珍於調查局調查中所言，均係被
    告以外之人於審判外之言詞陳述，依刑事訴訟法第159條第1
    項之規定，不具證據能力。
、按被告以外之人於偵查中向檢察官所為之陳述，除顯有不可
    信之情況者外，得為證據。刑事訴訟法第159 條之1 第2 項
    定有明文。經查：證人庚○○、蘇坤煌、葉秀珍於偵查中在
    檢察官面前所為之陳述，均經依法具結，且無顯不可信之情
    況，應有證據能力。
、至證人庚○○於本院審理中所為之陳述，既係其依法具結而
    以證人之身分為之，自有證據能力。
(2)、中央健康保險局92年6 月13日健保高字第0920050954號函：
    該函係以登載之內容為證，本質上為被告以外之人於審判外
    之陳述，屬於傳聞證據，且不合於刑事訴訟法第159之1至第
    159條之4所示之情形，然經檢察官、被告子○○、辰○○於
    法院審判程序中同意作為證據，且本院審酌上開資料作成之
    形式及取得之過程並無瑕疵，並係證明「庚○○是否有詐領
    健保費」此一事實之證據，與檢察官主張之事實有關聯性，
    且其作成亦無任何不適當之情形等情況，認為適當，依刑事
    訴訟法第159條之5第1項之規定，具有證據能力。
二、再認定本件犯罪事實如下：
(一)、犯罪事實一、(一)部分：訊據被告子○○固未否認於前揭時、
    地先後向寅○○及方秀玉收取7 萬元，並曾陪同寅○○等前
    往屏東戒治所探視丑○○，嗣後又陸續退還寅○○5 萬5 千
    元之事實。然矢口否認有詐欺取財之犯行，辯稱：向寅○○
    等收取之款項係係其等刊登投訴文、贊助週年慶及車馬費而
    自願為給付，伊並未向丑○○、方秀玉、寅○○表示其在司
    法界關係良好可以幫忙活動云云。經查：
(1)、證人丑○○係因擔心自己遭撤銷假釋將執行殘刑而請其母方
    秀玉及其妹妹寅○○向被告子○○尋求協助之事實，業據證
    人丑○○於偵查中結證屬實（見92年度他字第795 號偵查卷
    第198 頁），核與證人寅○○於偵查中證稱，伊與母親方秀
    玉為丑○○遭人栽贓毒品案，找子○○幫忙，請子○○替丑
    ○○申冤，以免丑○○假釋被撤銷，子○○表示其認識很多
    法官、檢察官，也認識陳定南部長，可以幫丑○○把官司擺
    平，但是要幫忙一定要有些費用，其才有辦法做事，伊交付
    3 萬元之後過了將近1 個月，陸續跟被告子○○聯絡都沒有
    下文，後來被告又表示，還需要活動費3 萬元，伊向他人借
    款交給該雜誌社會計時，子○○有拿了一張類似刊登丑○○
    案情版面的同意書讓伊簽名，嗣後伊陸陸續續打電話問被告
    子○○情形如何，子○○均表示有在處理，惟嗣後丑○○仍
    遭撤銷假釋，且子○○退還3 萬元予伊時，又表示說可以去
    北部活動看看，需要1 萬元活動費，伊又如數給付，嗣後才
    知受騙，先後所交付之款項均是子○○自己表明說要擺平案
    件需要的活動費等語；於審理中證稱：被告子○○確曾向伊
    表示其認識法官、檢察官及部長，要去找前開人士幫忙，需
    要車馬費1 萬元，且被告子○○口頭上說有去找該等人士，
    但其未曾提出相關證據等語相符（見92年度他字第795 號卷
    第178 頁以下及本院94年5 月13日審判筆錄第10頁），足見
    被告子○○確實向證人寅○○宣稱與司法界關係良好，以替
    丑○○處理前開案件使之免於撤銷假釋為由，向寅○○等收
    取7 萬元活動費無訛。至證人丑○○與寅○○嗣後於本院審
    理時雖稱，當初找子○○是請伊幫忙使丑○○撤銷假釋後免
    於執行殘刑，然本院審諸前開證人自調查局調查中至檢察官
    偵查中，均稱請被告子○○幫忙之目的在使丑○○免於撤銷
    假釋，而丑○○於偵查中亦表示，自己遭撤銷假釋後便發覺
    受騙，且偵查時距案發之時較近，證人於案發時究係基於何
    目的給付前開款項，應以其在偵查中所言較可採，從而，丑
    ○○自始即期待子○○為其「活動」，使其免於撤銷假釋，
    而非免於執行撤銷假釋後之殘刑，附此說明。
(2)、至被告被告子○○雖辯稱寅○○所支付之款項係為刊登陳情
    函及贊助透視報導雜誌社週年慶之費用云云。然證人寅○○
    於偵查中業已證稱，透視報導雜誌所刊登之投訴函，是刊登
    完後要拿第2 次的3 萬元時，被告子○○要伊與方秀玉簽同
    意書時才拿出來，第1 次收錢時，被告僅要伊寫投訴函，伊
    根本不知道有刊登之事，且前開款項均係向他人借貸而來，
    根本不知道透視報導雜誌設有週年慶之事，不可能會捐贈透
    視報導雜誌社週年慶等語（見92年度他字第795 號卷第178
    頁以下），可見證人寅○○當時之資力狀況並非良好，衡諸
    常情，當無以金錢贊助透視報導雜誌社之可能。況若證人寅
    ○○所交付之款項係用以將投訴文刊登於透視報導雜誌之費
    用，何以證人寅○○本身並不知情，何以被告子○○於第2
    次向證人寅○○索取3 萬元之時，才請證人寅○○在透視報
    導投訴案件登記表上簽名？又被告子○○於證人丑○○遭撤
    銷假釋後，陸續退還5 萬5 千元予證人寅○○之事實，業據
    證人寅○○於本院審理時證述無訛，且有偵查卷所附寅○○
    高雄內惟郵局帳號00000000000000號帳戶之存摺影本及現金
    存入寅○○帳戶之無摺存款存款單4 紙、證人寅○○簽收3
    萬元之單據1 紙（見92年度他字第795 號卷第8 及第80、第
    100 頁）可憑，前開款項若確係刊登投訴函之費用，而透視
    報導雜誌嗣後又已依約為刊登，為何須退回相關之費用？又
    被告子○○與證人寅○○若僅約定以刊登投訴文之方式為證
    人丑○○洗刷冤情，何須再向證人寅○○等誇口表示自己與
    司法界關係良好，甚而向陳女收取活動費？足見被告子○○
    前開所辯並不足採，應以證人寅○○於偵查中證稱，伊交付
    之7 萬元費用應係作為被告子○○向其所稱與友好之司法界
    人士為關說丑○○撤銷假釋案件之活動費為可採。
(3)、再者，證人乙○○（於審理中因住居所不明無法傳訊）於偵
    查中亦證稱被告向寅○○收第2 次之3 萬元時，有請癸○○
    聯絡觀護人，伊有聽到觀護人與癸○○之對話顯示丑○○撤
    銷假釋的案子已經陳報，並無挽救餘地，被告子○○仍向證
    人寅○○等收取前開款項，且曾經聽到被告子○○誇口說，
    其與法官、檢察官、法務部都很熟，有辦法處理丑○○假釋
    撤銷之事等語（見92年度他字第795 號卷第183 頁）；參以
    證人癸○○於偵查中證稱，伊確曾安排載送被告子○○、寅
    ○○及方秀玉母女至監所探視丑○○之語（92年度他字第
    795 號卷第143 頁），又於本院審理時表示因時間久遠，伊
    對於寅○○案件之具體內容以不復記憶，然應該有受被告子
    ○○指示向觀護人詢問有無撤銷假釋之事等語（見本院94年
    4 月1 日審判筆錄），足見證人乙○○所言並非無據，被告
    子○○除於透視報導雜誌上刊登與證人丑○○有關之投訴函
    ，且至監所探視證人丑○○，並向觀護人瞭解證人丑○○之
    假釋案件進行狀況外，並未利用私人管道為證人丑○○免於
    撤銷假釋案件關說，甚且於知悉證人丑○○之假釋案件遭撤
    銷之後，仍繼續向寅○○收取活動費，嗣後又否認向證人寅
    ○○取款之緣由，足見其確係基於不法所有之意圖而收取該
    等款項。至於證人寅○○之投訴函嗣後有刊登於透視報導雜
    誌，固有卷附該雜誌內頁影本1 紙可憑，然被告子○○向證
    人寅○○收取前開款項之時，言明將利用其私人關係為證人
    丑○○撤銷假釋案件向有關之司法界人士「活動」，然實際
    上卻未依約為之既如前述，則相關之投訴文件有否刊登，應
    非被告子○○與證人寅○○當初約定給付款項之目的，從而
    ，該投訴函刊登與否，並無礙被告子○○前開犯行之認定，
    附此說明之。
(二)、犯罪事實一、(二)部分：訊據被告子○○固未否認先後於前揭
    時間，在高雄霖園飯店、透視報導雜誌社、台南五期重劃區
    某茶藝館，與甲○○、丁○○及辛○○等人見面，其間收受
    午○○所交付4 萬元、甲○○所交付1 萬元及辛○○所交付
    10萬元，且與甲○○約定，於91年2 月26日上午10時許陪同
    甲○○向承辦檢察官報到，嗣後又退還5 萬元予丁○○等事
    實。然矢口否認有詐欺取財之犯行，辯稱：辛○○、丁○○
    所交付之10萬元係甲○○擔任透視報導雜誌社台南分社顧問
    之費用。而甲○○所交付之1 萬元及午○○所交付之4 萬元
    係甲○○在透視報導雜誌刊為其所經營之酒店登廣告及贊助
    週年慶之費用云云。經查：
(1)、被告子○○對於自己先後向午○○、甲○○及辛○○收取 4
    萬元、1 萬元、10萬元之理由，先稱10萬元部分係甲○○擔
    任透視報導雜誌社台南分社顧問之顧問費（92他字第795 號
    偵查卷第94頁以下），嗣後於本院審理時又稱該10萬元係作
    為丁○○擔任透視報導台南分社顧問之費用（見審理卷第55
    頁），其關於收取該筆款項之原因，先後供述不一，是否足
    採已非無疑。
(2)、而證人辛○○及證人丁○○（於審理中傳、拘未到）於偵查
    中均證稱，曾經因前開案件與被告子○○接洽，證人辛○○
    證稱：證人丁○○說其朋友甲○○有案件，請伊找人看看是
    否能夠擺平，後來伊就找被告子○○，請陳某疏通擺平，並
    表示約需100 萬左右，後來丁○○有與被告子○○聯絡，在
    子○○答應幫忙擺平甲○○官司後，某日傍晚，丁○○開車
    到台南找伊一同前往台南市5 期重劃區○○路邊與子○○見
    面，並當場交付子○○10萬元現金作為擺平甲○○官司之活
    動費等語（見92他字第795 號第161 頁以下）。證人丁○○
    則證稱：91年初甲○○因毒品案遭通緝，請伊替他找人擺平
    官司，伊就找辛○○幫忙，洪某又透過透視報導雜誌社台南
    分社社長綽號「國仔」之介紹，認識被告子○○，辛○○說
    子○○表示跟承辦檢察官交情很好，但要活動費100 多萬才
    能擺平，伊與甲○○去拜訪被告子○○時，陳某叫甲○○到
    診所去取得一種吃了以後尿液會有甲基安非他命反應之藥物
    ，然後把這藥帶在身上，由陳某帶去開庭，把這種藥當庭交
    給承辦檢察官，並告以就是因為感冒吃這種藥尿液才會有毒
    品反應，接下來的事檢察官就會自己處理，子○○並表示前
    開100 萬元就是要用來招待承辦檢察官吃喝玩樂的費用。嗣
    後子○○要求要先給一部份活動費，伊與甲○○聯絡後決定
    先籌10萬元交給子○○，所以就到台南找辛○○，2 人一起
    到5 期重劃區國仔家附近把子○○約出來，在路邊交了10萬
    元給子○○等語（見92他字第795 號第136 頁以下）。
(3)、又證人甲○○於偵查中亦證稱：90年底伊因毒品案要戒治，
    因為擔心假釋被撤銷，就在91年初找丁○○找人擺平，經過
    丁○○認識辛○○，辛○○在電話中叫我直接去找子○○，
    後來跟子○○約在霖園飯店2 樓咖啡廳見面，子○○表示和
    承辦檢察官很熟，案子絕對可以擺平，過年要去該檢察官拜
    年要包紅包給檢察官之2 名子女需4 萬元，伊與妻午○○如
    數給付。91年2 月23日上午10點多子○○要伊趕到透視報導
    雜誌社，伊邀丁○○一同前往，被告子○○表示中午要請承
    辦檢察官吃飯，需要費用1 萬元，伊亦如數給付等語（見92
    他字第795 號第167 頁以下），經核並與證人午○○所述相
    符（見92他字第795 號第204 頁以下），且審諸偵查卷所附
    91年3 月25日甲○○與子○○之通訊監察譯文顯示，甲○○
    向被告子○○問及：「為什麼我有3 件？」，被告子○○表
    示：「那你這樣弄一弄，你會收到3 張不起訴處分書，都說
    好了」之語，甲○○又問：「你看我的部分？」，被告則稱
    ：「你的就剛說完而已，都處理完了，就幫你搓掉了，跟你
    打包票就是了，你那天若沒有出事情，第2 天就那個了啦」
    之語，足見證人甲○○及午○○確有因前開事由，分別給付
    1 萬元及4 萬元與被告子○○。至證人丁○○供述證人甲○○與午○○在霖園飯店給付予被告之款項數額雖與甲○○所
    述不符，然甲○○等給付該筆款項之時丁○○並未在場，關
    於給付前開款項之經過又係嗣後聽聞自甲○○所言，自難免
    有記憶錯誤之虞，參以被告子○○亦未否認先後向甲○○及
    午○○收取5 萬元，是應以證人甲○○及午○○所言為可採
    。
(4)、此外，被告子○○亦未否認嗣後退還5 萬元予證人丁○○之
    事實，核與丁○○於偵查中所述相符，並有偵查卷所附支票
    影本1 紙可憑（見92他字第795 號第70頁），若吳某所交付
    之10萬元確係作為某人擔任顧問之費用，被告子○○何須退
    還該5 萬元予證人丁○○？況證人戊○○即透視報導台南分
    社副社長於本院審理時亦證稱，擔任顧問所需支付之費用為
    3 萬元（見本院94年2 月18日筆錄第31頁），而非10萬元。
    又證人戊○○於偵查及本院審理時均證稱，被告曾經表示，
    其向人單獨收了10萬元，檢調單位在查，要求巳○○（按係
    透視報導雜誌社台南分社社長）在檢調單位問及此事時，謊
    稱該這筆10萬元款項也是總社與台南分社五五分帳之語（見
    92 年 度偵字第10613 號卷第174 頁及本院94年2 月18日審
    判筆錄），益足見被告所辯並非實情。綜上所述，被告子○○坦承向甲○○等人先後收受15萬元，且未用以向檢察官關
    說案情，而其所稱甲○○以前開費用登廣告、贊助透視報導
    雜誌社及擔任顧問之詞，非但為甲○○所否認，亦與客觀之
    證據相左，並不足採，而證人壬○○及卯○○所言，均不足
    為有利於被告子○○之認定，被告子○○以向檢察官關說案
    情為由向甲○○等人收取前開費用，然實際上未依約為之之
    事實，應堪認定。
(三)、犯罪事實二部分：訊據被告子○○及辰○○固未否認被告子
    ○○曾經以電話向庚○○查詢有無詐領健保費之事，被告辰
    ○○曾經電請證人庚○○就詐領健保費一案為說明。且證人
    庚○○曾交付總計65萬元，由被告辰○○代表收受等事實。
    然矢口否認有恐嚇取財之犯行，均辯稱：庚○○所支付之65
    萬元，係刊登其與其妻之診所之廣告費用，透視報導雜誌陸
    續已刊登聖和醫院廣告11期云云。被告辰○○另辯稱：伊係
    透視報導的副總社長，負責招攬廣告業務，庚○○部分是被
    告子○○先與對方聯絡，再指示伊與證人庚○○聯絡，請易
    某就詐領保險費的相關案情來說明，伊告訴庚○○其遭投訴
    一事，易某否認有詐領保險費，表示可能是離職的藥劑師報
    復才為投訴，伊問易某是否需要幫忙澄清，易某主動表示請
    伊幫忙去跟對方說他願意支付50萬元來處理問題，伊告知對
    方投訴的內容是要占3 個版面，透視報導雜誌1 個版面的廣
    告報價是5 萬元，所以總共是15萬元，易某希望透視報導雜
    誌不要刊登投訴內容，其願意支付15萬元刊登其診所之廣告
    ，伊與投訴者聯繫，告知對方所提出的證據不夠，請其撤回
    本件投訴，並且告知庚○○問題解決完了，要其到雜誌社來
    ，嗣後易某帶50萬元現金及15萬元支票到雜誌社交給伊，後
    來確實有幫庚○○之診所登廣告，所以收取的費用是作為刊
    登廣告的對價云云。經查：
(1)、證人庚○○於偵查及本院審理時均證稱：91年4 月30日接獲
    被告子○○電話，問伊認識否一個姓葉的小姐，說葉秀珍已
    花15萬元向透視報導雜誌購買版面要投訴伊診所詐領健保費
    ，最好和解免得事情曝光，伊心生畏懼就同意子○○幫忙處
    理，5 月1 日辰○○與伊約在九如一路531 號8 見面問伊要
    如何解決，伊回答頂多可以向銀行借50萬，被告辰○○表示
    會去找蘇姓男子跟葉秀珍談此事，到5 月2 日早上辰○○打
    電話請伊給準備50萬現金，說是要給葉秀珍，另外伊再支付
    15 萬 元給子○○把原來葉秀珍要買的版面買下來，當天下
    午，伊就到建華銀行高雄分行提領現金50萬元及簽發一張伊
    在建華銀行高雄分行之15萬元支票（支票存款帳戶號碼：00
    000000000000），當晚就在前述九如一路531 號8F將前述款
    項交給辰○○，辰○○收了50萬現金後，說會交給蘇姓男子
    及葉秀珍，另外15萬元轉購版面的費用則會登伊診所之廣告
    ，5 月5 日在前開九如路處所，被告辰○○提出蘇姓男子之
    檢舉函表示錢已經轉交蘇某等人，事實上伊根本不可能跟透
    視雜誌買什麼廣告，因為伊診所本來就要休業了，不需要登
    廣告，而且伊為了付該筆65萬，還向銀行借了50萬現金，根
    本沒有錢登什麼廣告，且登廣告的事是被告2 人以葉秀珍等
    人名義向伊拿了這65萬以後，才說版面已買下了，如果伊要
    登什麼可以讓他們登等語（見92年度偵字第10613 號卷第92
    頁以下、第201 頁以下，本院94年3 月4 日審判筆錄）。而
    證人蘇坤煌於偵查中表示，伊與證人葉秀珍為鄰居，知葉女
    遭庚○○解僱，替其抱不平，所以向透視報導雜誌投訴庚○○詐領健保費，但不知道子○○、辰○○向庚○○醫生索取
    65 萬 元之事等語（見92年度偵字第10 613號卷第129 頁以
    下）。另證人葉秀珍於偵查中亦證稱：庚○○表示其診所要
    結束營業，將伊辭退，伊曾向許多人抱怨，但不認識被告子
    ○○，亦未向透視報導雜誌社投訴之語（見92年度偵字第10
    613 號卷第105 頁以下），足見被告子○○及被告辰○○向
    證人庚○○所稱葉秀珍或蘇坤煌以15萬元買下透視報導雜誌
    版面欲檢舉證人庚○○詐領健保費，及庚○○所支付之50萬
    元係與葉秀珍及蘇坤煌和解之費用，已交付與蘇坤煌及葉秀
    珍等語均非實情，其2 人自始即基於不法所有之意圖而向證
    人庚○○收取前開財物。
(2)、按刑法恐嚇取財罪以意圖為自己或第三人不法之所有，以惡
    害通知使人心生畏懼而交付財物即足當之。不以被害人無不
    法行為存在為要件（最高法院82年度台上字第2707號判決可
    參），被告2 人對證人庚○○表示，若不與葉秀珍和解並花
    15萬元買回版面，庚○○詐領健保費之事將會曝光等語，客
    觀上足使庚○○因擔心名譽受損而心生畏懼無訛。
綜上所陳，被告2 人意圖為自己不法之所有，虛捏證人葉秀珍購
買版面及要求和解之事實，使庚○○心生畏懼而交付財物，其等
所為，與恐嚇取財罪之要件相當。
三、核被告子○○就犯罪事實一(一)、(二)所為，係犯刑法第339 條
    第1 項之詐欺取財罪；就犯罪事實二所為係犯同法第346 條
    第1 項之恐嚇取財罪。被告辰○○所為係犯刑法第346 條第
    1 項之恐嚇取財罪嫌。被告子○○與辰○○就犯罪事實二之
    犯行，有犯意聯絡及行為分擔，均為共同正犯。又被告子○○所為上開2 詐欺取財罪嫌犯行，時間緊接，犯罪構成要件
    相同，顯係基於概括犯意為之，為連續犯，應依刑法第56條
    之規定以一罪論，並加重其刑。而被告子○○所犯上開2 罪
    間，犯意各別，行為互殊，應予分論併罰。末查：被告子○○前曾因偽造文書案件，經法院判處有期徒刑3 月確定，並
    於86年9 月30日易科罰金執行完畢，有卷附台灣高等法院被
    告全國前案紀錄表可參，其於前案有期徒刑執行完畢後5 年
    內再犯本件有期徒刑以上之罪，為累犯，應依刑法第47條之
    規定加重其刑，並就所犯連續詐欺取財罪部分依法遞加之。
    爰審酌被告子○○及辰○○分別擔任透視報導雜誌社之社長
    及副社長，非但不知善用平面媒體之角色，為人民服務並建
    立正確之法治觀念，竟為圖一己之私，被告子○○利用該雜
    誌社經常刊登司法訊息之機會，乘當事人及其親友於司法案
    件偵查、審理程序中心理不安之機會，向其詐取財物，嚴重
    損及當事人權益及司法威信，案發之後又不思悔改，在偵查
    中向戊○○等證人要求串證，難謂有悔悟之心，被告辰○○
    亦利用庚○○診所涉嫌詐領健保費之機會，向其恐嚇取財，
    又於92年6 月18日中午拜訪證人庚○○，詢問庚○○於調查
    局之陳述內容，並表示願意贈與金錢予庚○○，復於94年3
    月4 日本院開庭前向庚○○陳稱希望開庭時能為有利伊之證
    述等語（見本院94年3 月4 日審判筆錄），亦難謂有悔悟之
    心，及其2 人犯罪所得數額等一切情狀，分別量處如主文第
    1 、2 項所示之刑，並就被告子○○部分定其應執行之刑，
    以示警懲。
貳、無罪部分：
一、公訴意旨略以：90年6 月間，亞洲酒品股份有限公司（以下
    簡稱亞洲酒品公司）前董事長吳學良因金門酒廠弊案遭羈押
    ，被告子○○乃打電話向亞洲酒品公司副總經理丙○○表示
    關心，並在未經丙○○及其他亞洲酒品公司人員要求之情形
    下，主動於透視報導雜誌上針對此一案件連續刊登有利於吳
    學良之系列報導，未久，吳學良即被飭回，子○○遂以此向
    丙○○邀功，稱係因透視報導雜誌之系列報導，方使吳學良
    得以免於羈押，要求丙○○支付100 萬元之刊登費用，惟丙○○拒絕支付此一刊登費用，子○○竟意圖為自己不法所有
    基於恐嚇取財之故意，向丙○○表示雜誌之印刷、刊登已花
    費許多金錢，其不能不買這筆帳，致丙○○因而心生畏懼，
    恐子○○因而刊登不利於亞洲酒品公司之報導，經與亞洲酒
    品公司董事長吳貞儀商量後，支付與子○○58萬元，嗣子○○為掩飾上情，於未經亞洲酒品公司同意下，在透視報導雜
    誌上刊登亞洲酒品公司廣告，將上開金額隱匿為廣告收入，
    因認被告子○○就此部分事實亦涉犯刑法第346 條第1 項之
    恐嚇取財罪。
二、按犯罪事實應依證據認定之，無證據不得認定犯罪事實；又
    不能證明被告犯罪或其行為不罰者，應諭知無罪之判決，刑
    事訴訟法第154條第2項、第301條第1項分別定有明文。又認
    定不利於被告之事實，須依積極證據，苟積極證據不足為不
    利於被告事實之認定時，即應為有利於被告之認定，更不必
    有何有利之證據。次按刑事訴訟法第161 條第1 項規定：檢
    察官就被告犯罪事實，應負舉證責任，並指出證明之方法。
    因此，檢察官對於起訴之犯罪事實，應負提出證據及說服之
    實質舉證責任。倘其所提出之證據，不足為被告有罪之積極
    證明，或其指出證明之方法，無從說服法官以形成被告有罪
    之心證，基於無罪推定之原則，自應為被告無罪判決之諭知
    ，亦有最高法院92年度台上字第128 號判例可參。
三、本件公訴人認被告涉犯開罪嫌，係以：(一)、被告之子○○之
    供述。(二)、證人丙○○、己○○、癸○○之證言。(三)、透視
    報導有限公司明細分類帳簿等證據為其論斷之依據，前開證
    據之證據能力，均如前所述，茲不贅述，再就被告子○○前
    開所為是否構成犯罪分述如下：
(一)、訊據被告子○○固未否認自亞洲酒品公司收取58萬元，且透
    視報導曾於第20期及21期報導關於金門酒廠之弊案等事實。
    然堅決否認有恐嚇取財之犯行，辯稱：亞洲酒品公司所支付
    之58萬元係該公司自願支付之刊登報導費用等語。
(二)、按刑法第346 條第1 項恐嚇取財罪之構成，以犯人所為不法
    之惡害通知達到於被害人，並足使其心生畏懼而交付財物為
    要件。本件證人丙○○於偵查中係證稱：「90年7 月15日，
    金門酒廠弊案全部羈押的被告都飭回，過不了多久子○○來
    找我說因為他的報導才使我們老董事長吳學良可以放出來，
    而且他又有報導我們的產品，以此要跟我要100 萬的刊登費
    ，因為我們根本沒有委任他刊登這些東西，而且他一開口數
    目也太大了，我就拒絕他，他就翻臉不高興，說他們印刷刊
    登的錢都花了，叫我們不能不買這筆帳，我看情形怕他對我
    們為不利的報導，就應付他說要回去跟董事長商量，實在也
    得罪不起他，只好花錢消災，決定在50萬左右的數目跟他解
    決此事，後來我們就開了2 張票共58萬交給子○○」等語（
    見92年度偵字第10613 號卷第85頁以下），是被告子○○向
    亞洲酒品公司索取刊登費用之時，除態度不佳之外，並未對
    該公司之人員有何惡害通知。
(三)、再參以以證人丙○○於本院審理時證稱：「（貴公司曾否支
    付58萬元？是否作為刊登廣告費用？）是，是刊登廣告的費
    用，因為被告子○○有寄刊登有我們代理的酒品廣告的雜誌
    給我們。（支付58萬元是刊登廣告費用嗎？）是，老闆答應
    的，當時被告子○○說老闆答應的，而且廣告也刊登了。（
    被告子○○曾否表示如果不支付58萬元，就要刊登不利於貴
    公司之報導？）當時被告子○○口氣很兇對我說，老闆都答
    應了，而且廣告都刊登了，不能不付款，至於他有無表示不
    付款要刊登不利於我們公司報導我沒有印象。我當時的想法
    是按期支付廣告費用，被告子○○說既然已經刊登了，就要
    全部支付，我們應該不至於會害怕他對公司會不利。」等語
    （見本院94年4 月1 日審判筆錄），被告子○○是否會因亞
    洲酒品公司未給付前開刊登費用，即在透視報導雜誌作對該
    公司作不利之報導，顯係證人丙○○當時見被告子○○生氣
    之後，個人對於被告子○○可能將有之反應之臆測。
綜上，被告可能在透視報導雜誌上對該公司有不利之報導既係證
人丙○○個人臆測之詞，客觀上被告子○○並未對於亞洲酒品公
司之任何成員有何惡害之通知，其所為自與恐嚇取財罪之要件有
別，尚難以該罪相繩於被告，揆諸前揭說明，自應就被告此部分
被訴之事實為無罪之諭知，然因公訴人認此部分事實若成立犯罪
，與前揭犯罪事實二部分，有連續犯之裁判上一罪關係，故不另
為無罪之諭知，附此敘明。
據上論斷，應依刑事訴訟法第299 條第1 項前段，刑法第28條、
第56條、第339 條第1 項、第346 條第1 項、第47條、第51條第
5 款，罰金罰鍰提高標準條例第1 條前段，判決如主文。
本案經檢察官未○○到庭執行職務。
中　　華　　民　　國　　94　　年　　6 　　月　　10　　日
                  刑事第七庭    審判長    法  官  孫啟強
                                          法　官  張茹棻
                                          法  官  卓立婷
以上正本證明與原本無異。
如不服本判決，應於判決送達後10日內，向本院提出上訴狀。
中　　華　　民　　國　　94　　年　　6 　　月　　13　　日
                                          書記官  李春慧
附錄本案論罪科刑法條全文︰
中華民國刑法第339條
(普通詐欺罪)
意圖為自己或第三人不法之所有，以詐術使人將本人或第三人之
物交付者，處5 年以下有期徒刑、拘役或科或併科1 千元以下罰
金。
以前項方法得財產上不法之利益或使第三人得之者，亦同。
前二項之未遂犯罰之。
中華民國刑法第346條
(單純恐嚇罪)
意圖為自己或第三人不法之所有，以恐嚇使人將本人或第三人之
物交付者，處6 月以上5 年以下有期徒刑，得併科1 千元以下罰
金。
以前項方法得財產上不法之利益，或使第三人得之者，亦同。
前二項之未遂犯罰之。
